【裁判字號】    92,簡上,76
【裁判日期】    920630
【裁判案由】    贓物
【裁判全文】
臺灣桃園地方法院刑事判決                          九十二年度簡上字第七六號
    上  訴  人  甲○○
    即  被  告
右列上訴人即被告因贓物案件，不服本院桃園簡易庭於中華民國九十一年四月十二日
所為九十年度桃簡字第六０九號第一審判決（聲請簡易處刑案號：九十年度偵字第三
００四號），提起上訴，本院合議庭為第二審判決如左：
    主  文
上訴駁回。
    事  實
一、甲○○於民國八十七年底某日，透過跳蚤市場雜誌提供偽造證件之訊息，以電話
    與某一真實姓名年籍不詳之成年男子聯絡後，明知該姓名年籍不詳之成年男子所
    持有「乙○○」名義之汽車駕駛執照，係來路不明之贓物（該汽車駕駛執照係乙
    ○○於不詳時間、地點遺失，而遭他人侵占之贓物），仍基於故買贓物之犯意，
    及與前開不詳姓名之成年男子共同基於變造特種文書之犯意聯絡，約定由甲○○
    以新台幣（下同）五萬元之代價購買並委託該名男子代為變造上開汽車駕駛執照
    ，而在台北市○○路某處將其所有照片一張交付予前該不詳姓名之人供作變造之
    用，再由該不詳姓名年籍之人在台灣地區某不詳處所，將甲○○所交付之上開照
    片換貼在來源不明之「乙○○」汽車駕駛執照上，進而變造屬特種文書之該汽車
    駕駛執照，變造完成後於隔日再交予甲○○收受並放置於隨身攜帶之皮包內以便
    使用，而足以生損害於交通機關管理駕駛執照之正確性及乙○○本人。然甲○○
    未及使用，即於八十八年六月十六日，因騎乘機車在彰化縣溪州鄉○○路四一九
    號前與人發生車禍，警員鄭志雄前往處理時，發現甲○○神情有異而加以盤查，
    始在其隨身攜帶之皮包內查獲該張已遭變造之「乙○○」汽車駕駛執照，始查知
    上情。
二、案經彰化縣警察局北斗分局報告台灣彰化地方法院檢察署報請台灣高等法院檢察
    署檢察長函轉台灣桃園地方法院檢察署檢察官偵查聲請簡易判決處刑。
    理  由
一、本件上訴人即被告甲○○經合法傳喚雖未到庭，而據其在警、偵訊中固坦承於八
    十七年底向一不知名成年男子以五萬元購入前該換貼有其照片之「乙○○」汽車
    駕駛執照，嗣於八十八年六月十六日在彰化縣溪州鄉○○路四一九號前為警查獲
    等情不諱，惟矢口否認有何故買贓物及變造特種文書之犯行，並辯稱：其係因一
    時好奇才透過跳蚤市場雜誌跟一不詳姓名之男子購得該變造證件，並未使用云云
    。經查：
    (一)被告甲○○係於八十七年年底，見跳蚤市場雜誌提供偽造證件之訊息而打電話
      聯絡，在台北市○○路交付其所有之相片一張予一真實年籍姓名不詳之成年男
      子，隔天再交付五萬元購得該經變造之「乙○○」駕駛執照，惟未及使用即為
      警查獲等情，業據被告於警訊、偵訊中自白不諱（見彰化縣警察局北斗分局刑
      案偵查卷宗所附之警訊筆錄、台灣彰化地方法院檢察署八十八年偵字第六五五
      二號卷第六頁至第七頁、台灣桃園地方法院檢察署八十八年偵字第一八０四八
      號卷第八頁反面），核與證人即查獲員警鄭志雄證述之情節相符（見同上彰化
      地檢署偵查卷卷第十四頁反面至第十五頁），並有已換貼被告照片之變造「乙
      ○○」駕駛執照一張扣案可稽，足認被告前開任意性自白，核與事實相符，堪
      予採信。
    (二)被告甲○○雖辯稱係出於一時好奇才購買云云。然查，被害人乙○○並不認識
      被告甲○○，且該駕駛執照上之照片亦非其本人一情，業據被害人乙○○陳述
      甚詳（見台灣板橋地方法院檢察署八十八年偵字第一九八三八號卷第十二頁反
      面），而被告亦自承係透由跳蚤市場雜誌上之電話與對方聯繫，不認識交付證
      件之男子，也不知該如何聯絡等語（見同上警訊筆錄），顯見被告對於該不詳
      姓名之成年男子所交付之「乙○○」駕駛執照並非該名男子所有一情有所認識
      ，衡諸經驗法則，通常之人對此駕駛執照之來源當會有所懷疑，斷無未加詢問
      來源出處即就此購入之理，被告向一不知姓名、年籍資料、聯絡方式之成年男
      子購入該張證件，並進而提供照片共同變造該張汽車駕駛執照，事先卻未加以
      探詢來源，顯與常情有違，而可認被告甲○○對於該名成年男子所兜售之駕駛
      執照為來路不明之贓物一事有所認識，卻猶與購入，其故買贓物之犯意已昭然
      若揭。而被告與該不詳年籍姓名之成年男子以換貼照片之方式，共同變造「乙
      ○○」之汽車駕駛執照，當足生損害於交通管理機關管理汽車駕駛執照之正確
      性以及乙○○本人，至屬無疑。是以被告甲○○空言否認犯行，無非事後卸責
      之詞，委無足採。從而，本件事證明確，被告甲○○故買贓物及共同變造該駕
      駛執照之特種文書犯行均已經證明，應依法論科。
二、核上訴人即被告甲○○所為，係犯刑法第二百十二條之變造特種文書罪、第三百
    四十九條第二項之故買贓物罪。另被告與該真實年籍姓名不詳之成年男子間，就
    變造該駕駛執照之特種文書犯行，有犯意聯絡與行為分擔，為共同正犯。又被告
    前開二罪間，有方法結果之牽連關係，應依刑法第五十五條規定，從一重論以故
    買贓物罪一罪。又查被告甲○○行為後，刑法第四十一條業於九十年一月十日修
    正公佈施行，於同年月十二日生效，關於易科罰金之折算標準業經修正為同法條
    第一項前段「犯最重本刑為五年以下有期徒刑以下之刑之罪，而受六個月以下有
    期徒刑或拘役之宣告，因身體、教育、職業、家庭之關係或其他正當事由，執行
    顯有困難者，得以一元以上三元以下折算一日，易科罰金」，是就形式上觀察，
    修正前後之法律顯有不同，應認為法律有變更；經比較新舊法結果，以新法有利
    於被告，應依刑法第二條第一項前段適用裁判時之法律，而依修正後刑法第四十
    一條第一項規定，就所宣告之刑諭知易科罰金之折算標準，附此敘明。
三、從而，原審適用刑法第二條第一項前段、第二百十二條、第三百四十九條第二項
    、第五十五條、新修正之第四十一條第一項前段，罰金罰鍰提高標準條例第一條
    前段、第二條，逕以簡易判決判處被告拘役五十五日，同時諭知如易科罰金，以
    三百元（銀元）折算一日之折算標準，並認扣案之變造「乙○○」駕駛執照上換
    貼之被告照片，為供犯變造特種文書罪所用之物，且屬被告所有，而依刑法第三
    十八條第一項第二款規定宣告沒收，經核認事用法並無不合，量刑亦稱妥適。被
    告上訴意旨空言否認犯行，顯係卸責之詞，非有理由，應予駁回。
四、上訴人即被告甲○○經合法傳喚無正當理由不到庭，爰不待其陳述逕行判決。
據上論斷，應依刑事訴訟法第四百五十五條之一第三項、第三百六十八條、第三百七
十一條，判決如主文。
本案經檢察官王以文到庭執行職務。
中      華      民      國    九十二    年      六      月     三十     日
                                 臺灣桃園地方法院刑事第六庭
                                     審判長法  官  周政達
                                           法  官  林曉芳
                                           法  官  何俏美
右正本證明與原本無異。
不得上訴。
                                           書記官  王泰元
中      華      民      國    九十二    年      七      月      三      日


司法院資訊處製作；財團法人民間司法改革基金會備份。
